【裁判字號】    98,台再,51
【裁判日期】    981008
【裁判案由】    請求損害賠償
【裁判全文】
最高法院民事判決                九十八年度台再字第五一號
再 審原 告  甲○○
            乙○○
            丙○○
            丁○○
            戊○○
            己○○
            庚○○
共      同
訴訟代理人  李文欽律師
再 審被 告  景新育樂事業股份有限公司
法定代理人  辛○○
上列當事人間請求損害賠償事件，再審原告對於中華民國九十七
年十一月二十七日本院判決（九十七年度台上字第二四八○號）
，提起再審之訴，本院判決如下：
    主  文
再審之訴駁回。
再審訴訟費用由再審原告負擔。
    理  由
本件再審原告主張原確定判決即本院九十七年度台上字第二四八
○號判決，有民事訴訟法第四百九十六條第一項第一款及第三款
所定事由，對之提起再審之訴，係以：伊所有坐落文山區○○段
○○段九一五地號土地（下稱系爭土地），位於新店溪行水區，
不屬於都市土地，原確定判決竟以該地申報地價年息百分之十，
計算再審被告無權占用該地，所受相當於租金之不當利得，及准
再審被告以於另案請求伊返還買賣價金訴訟中所未主張之利息，
與上開應負之不當得利債務抵銷，違反土地法第一百零五條及民
事訴訟法第四百條第二項規定，適用法規顯有錯誤。又審判長許
朝雄，法官鄭玉山、袁靜文曾參與本件廢棄發回更審前之最高法
院九十五年度台上字第二九○三號判決（下稱第二九○三號判決
），復參與原確定判決之裁判，原確定判決有法院組織不合法之
違法云云，為其論據。
按土地法第一百零五條關於基地計收租金之規定，於損害賠償或
不當得利之請求，雖非當然一體適用，然亦未嘗不可據為計算損
害賠償或不當得利之依據。原確定判決認前訴訟程序第二審判決
以再審被告無權占用系爭土地，受有相當於租金之不當利得，而
以該地申報地價年息百分之十計算再審原告所得請求返還之不當
利得，於法並無違背，核無適用法規顯有錯誤之情形。至再審原
告主張原確定判決准再審被告以於另件請求再審原告返還買賣價
金訴訟中未主張之利息，與其於本件中應負之不當得利債務抵銷
，違反民事訴訟法第四百條第二項規定云云。查民事訴訟法第四
百條第二項係規定，主張抵銷之請求，其成立與否經裁判者，以
主張抵銷之額為限，有既判力。再審被告於另件請求再審原告返
還買賣價金訴訟中，既未請求給付利息，自不發生該利息債權業
經裁判有既判力之問題，則原確定判決認再審被告對再審原告仍
有是項利息債權，准其為抵銷之請求，並無違背上開規定。再者
，民事訴訟法第四百九十六條第一項第三款所謂判決法院之組織
不合法，係指合議庭之案件不依照法定人數出席審判，或為判決
之法官並未參與言詞辯論等，若參與廢棄發回前裁判之審判長或
法官，其後復在同審級法院參與該訴訟事件之裁判，非不合法。
再審原告主張審判長許朝雄，法官鄭玉山、袁靜文曾參與廢棄發
回更審前之第二九○三號判決，復就該事件參與原確定判決之裁
判，有法院之組織不合法之違法情形，不無誤會。再審原告以原
確定判決有民事訴訟法第四百九十六條第一項第一款及第三款規
定之再審事由，據以提起再審之訴，非有理由。
據上論結，本件再審之訴為無理由。依民事訴訟法第七十八條，
判決如主文。
中    華    民    國  九十八  年    十    月    八    日
                      最高法院民事第六庭
                          審判長法官  劉  福  來
                                法官  陳  國  禎
                                法官  陳  重  瑜
                                法官  吳  麗  女
                                法官  簡  清  忠
      本件正本證明與原本無異
                                      書  記  官
中    華    民    國  九十八  年    十    月   二十   日
                                                      Ｑ


司法院資訊處製作；財團法人民間司法改革基金會備份。
